【裁判字號】    92,上訴,321
【裁判日期】    920224
【裁判案由】    偽證
【裁判全文】
臺灣高等法院臺中分院刑事判決              民國九十二年度上訴字第三二一號
    上  訴  人
    即自訴  人 甲○○  男  民.
    被      告  乙○○  住台北市○○○路○段五五三巷五號
右上訴人因被告偽證案件，不服臺灣臺中地方法院中華民國九十一年十二月二十七日
第一審判決（民國九十一年度自字第三八九號），提起上訴，本院判決如左：
    主  文
上訴駁回。
    理  由
一、自訴意旨如附件刑事自訴狀所載。
二、按不得提起自訴而提起者，應諭知不受理之判決，刑事訴訟法第三百三十四條定
    有明文，依同法第三百四十三條準用第三百零七條規定，並得不經言詞辯論為之
    。復按刑事訴訟法第三百十九條所定得提起自訴之人，係限於因犯罪而直接被害
    之人，必其人之法益由於犯罪行為直接所加害，若須待乎他人之另一行為而其人
    始受損害者，即非因犯罪直接所受之損害，不得提起自訴；至個人與國家或社會
    ，因犯罪而同時被害者，該被害之個人，固亦得提起自訴，但所謂同時被害，自
    須個人之被害與國家或社會之被害由於同一之犯罪行為所致，若犯罪行為雖足加
    國家或社會以損害，而個人之受害與否，尚須視他人之行為而定者，即不能謂係
    同時被害，仍難認其有提起自訴之權。於他人刑事被告案內為證人、鑑定人、通
    譯之人，在審判或偵查時，依法具結而為虛偽之陳述，固足使採證錯誤，判斷失
    平，致司法喪失威信，然此種虛偽之陳述，在他人是否因此被害，尚繫於執行審
    判或偵查職務之公務員採信其陳述與否而定，並非因偽證行為直接或同時受有損
    害，即與刑事訴訟法第三百十九條所稱之被害人並不相當，其無提起自訴之權，
    自不待言（二十六年渝上字第八九三號判例、四十八年台上字第三四七號判例參
    照）。
三、經查：本件自訴人甲○○自訴被告乙○○涉嫌刑法第一百六十八條之偽證罪，係
    妨害國家法益之罪，被害者為國家，屬於個人之自訴人並非本件犯罪之直接被害
    人，已如前述，是以本件自訴人即不得對被告提起偽證罪之自訴。原審因而為自
    訴不受理之諭知，核無不合。上訴人上訴意旨，復執陳詞指摘原審判決不當，求
    予撤銷，殊無理由，應予駁回。並不經言詞辯論為之。
據上論斷，應依刑事訴訟法第三百六十八條、第三百七十二條，判決如主文。
中       華        民        國  九 十 二  年     二     月   二十四   日
                                  臺灣高等法院臺中分院刑事第七庭
                                        審判長法  官  林  榮  龍
                                              法  官  謝  說  容
                                              法  官  黃  日  隆
右正本證明與原本無異。
如不服本判決應於收受送達後十日內向本院提出上訴書狀，其未敘述上訴之理由者並
得於提起上訴後十日內向本院補提理由書（均須按他造當事人之人數附繕本）。
                                              書記官  陳  美  利
中        華        民        國  九 十 二  年     二     月   二十六   日
                                                                        Ｋ


司法院資訊處製作；財團法人民間司法改革基金會備份。
